【裁判字號】    99,親,108
【裁判日期】    991210
【裁判案由】    確認親子關係不存在
【裁判全文】
臺灣高雄地方法院民事判決               99年度親字第108號
原      告  楊勝文
被      告  張羽霆
法定代理人  張馨容
上列當事人間請求確認親子關係不存在事件，於民國99年11月24
日言詞辯論終結，本院判決如下：
    主      文
確認被告張羽霆（女，民國○○年○○月○○日生，身分證字號:Ｚ000
000000號）與原告楊勝文之親子關係不存在。
訴訟費用由原告負擔。
    事實及理由
壹、程序方面：
    按因認領而發生婚生子女之效力，須被認領人與認領人之間
    具有真實之血統關係，否則其認領為無效，此時利害關係人
    均得提起認領無效之訴；又認領無效之訴表意人、子女或其
    他利害關係人，均得主張認領無效之原因，據以提起認領無
    效之訴。由表意人或子女起訴者，互以他方為被告；且認領
    者，為表意人生父承認非婚生子女為自己親生子女之謂，雙
    方因而成立法律上親子關係，生母無需介入，從而認領之承
    認，表意人或子女主張無效者，無須以生母為共同被告（吳
    明軒著中國民事訴訟法下冊第1782頁、本院99年親字第79號
    判決意旨供參）。本件原告主張其起訴請求確認被告張羽霆
    與其間之親子關係不存在，係以其雖認領張羽霆，惟其間不
    具有真實之血緣關係為由，而主張其有認領無效之原因，揆
    諸上開說明，本件當事人尚屬適格，合先敘明。
貳、實體方面：
一、原告起訴略以：原告楊勝文於民國96年11月23日認領被告張
    羽霆，然被告係其母親張馨容與其前男友所生，非出自原告
    與被告之母張馨容受胎所生，被告既非原告之子女，原告之
    認領無效。為此，爰依民事訴訟法第247 條規定提起本件訴
    訟等語，並聲明：求為判決如主文第1 項所示。
二、被告則以：被告之母親張馨容並不知道被告是否為原告的子
    女，因當時因前任男朋友居住一起，之後又跟原告居住一起
    ，所以不確定小孩是誰的等語，資為抗辯。
三、本院判斷：
  (一)按確認法律關係之訴，非原告有即受確認判決之法律上利益
    者，不得提起之；確認證書真偽或為法律關係基礎事實存否
    之訴，亦同。前項確認法律關係基礎事實之存否之訴，以原
    告不能提起他訴訟者為限，民事訴訟法第247 條第1 、2 項
    定有明文。而所謂即受確認判決之法律上利益，係指因法律
    關係之存否不明確，致原告在私法上之地位有受侵害之危險
    ，而此項危險得以對於被告之確認判決除去之者而言，故確
    認法律關係存否之訴，苟具備前開要件，即得謂有即受確認
    判決之法律上利益，最高法院42年度台上字第1031號判例意
    旨可供參照。查本件原告主張其與被告間並無親子血緣關係
    ，其認領應無效，然經戶政機關登記原告認領被告，原告係
    被告之父親，導致兩造之身分不明確，而該不明確之親子關
    係，致原告等在私法上之地位有受侵害之危險，而該危險得
    以確認判決除去之，故原告自得起訴除去此不實之親子關係
    ，故應認本件有即受確認判決之法律上利益。
  (二)經查：
    原告主張被告之母親張馨容於94年12月22日自其他男子受胎
    產下被告，於96年11月23日原告認領被告，經戶政機關登記
    原告為被告之子，惟被告非原告之親生子女之事實，業據其
    提出高雄醫學大學附設中和紀念醫院親子鑑定結果報告書、
    戶籍謄本等件為證，而據上開高雄醫學大學附設中和紀念醫
    院親子鑑定結果報告書記載：本系統之事前機率為0.5 ，本
    系統雙親鑑定之總排除能力（combined papternity ；CP I
    ）為0.0000000 ，本系統單親鑑定之總排除能力（probab
    ility of paternity；PP）為0.0000000 ，否定受檢者（楊
    勝文自行採檢之毛髮檢體）與楊勝文之親子關係等語。因該
    受檢者是否為被告張羽霆之檢體，尚有疑慮，無法逕予認定
    兩造間確無親子血緣關係，乃經本院依職權再函請長庚醫療
    財團法人高雄長庚紀念醫院，鑑定原告楊勝文與被告張羽霆
    之親子關係，而依其親子鑑定報告書結果載稱：「結論：…
    由於楊勝文不具有（DNA 型）D8S1179 10或13、D21S11 30
    或32.2、D7S820 10 、CSF1PO11、D3S1358 14或15、D19S43
    3 13及D18S51 15 等基因半型之可能，因此可以排除楊勝文
    是張羽霆的親生父親這一種假設（七重排除）」等語（見本
    院卷第25頁）。堪信原告與被告間確無真實血緣關係存在，
    是原告前揭主張應與事實相符，堪予採信。
  (三)本件被告既非原告之親生子女，揆諸上開說明，因認領而發
    生婚生子女之效力，須被認領人與認領人之間具有真實之血
    統關係，否則其認領為無效，是原告據以請求確認其與被告
    間之親子關係不存在，為有理由，應予准許。
四、訴訟費用負擔之依據：民事訴訟法第81條第2 款。
中    華    民    國    99    年    12    月    10    日
                    家事法庭  法  官 劉建利
上為正本係照原本作成。
如對本判決上訴，須於判決送達後20日內向本院提出上訴狀。
中    華    民    國    99    年    12    月    10    日
                              書記官 張金蘭

司法院資訊處製作；財團法人民間司法改革基金會備份。
